臺灣新竹地方法院小額民事判決　　　　 93年度竹小字第368號
原　　　告　天九興業股份有限公司
法定代理人　丙○○
訴訟代理人　甲○○
被　　　告　大昱營造有限公司
法定代理人　丁○○
上列當事人間請求給付貨款事件，本院於民國94年4月28日言詞
辯論終結，判決如下：
    主      文
原告之訴及假執行之聲請均駁回。
訴訟費用新台幣壹仟元由原告負擔。
    事實及理由
甲、程序方面
　  本件被告經合法通知，未於言詞辯論期日到場，核無民事訴
    訟法第386條各款所列情形，爰依原告聲請，由其一造辯論
    而為判決。
乙、實體方面
一、原告主張：
(一)被告於民國91年間承攬澎湖漁翁島遊客中心親水工程之施作
    ，向原告購買高壓混凝土磚，因被告於施作前開工程前，並
    無法確定所施作高壓混凝土磚之數量，雙方乃以暫估施作之
    數量、金額簽訂材料買賣合約書，並約定本件購買高壓混凝
    土磚之數量仍以被告前開工程所實際施作之數量為定，兩造
    乃於91年8月31日簽訂材料買賣合約書，約定暫估購買T.K.B
    .D 頂蓋420平方公尺、C型雅典石520平方公尺，貨款共為新
    臺幣（下同）606,800元，又於91年9月13日再簽訂材料買賣
    合約書，約定暫估購買C型雅典石2,050平方公尺，貨款為77
    9,000元，嗣被告前開工程施作完成，經結算後，被告共購
    買3,130平方公尺之高壓混凝土磚，貨款金額共為1,220,600
    元，惟本件被告經3次付款，僅給付貨款1,066,680元（150,
    000+870,446+46,234=1,066,680），經扣除依兩造前開買賣
    契約所約定應由原告吸收之稅金30,000元、交際費8,000元
    及退貨69,186元後，被告尚應給付原告46,737元之款項，詎
    迭經催討，被告均置之不理，爰依兩造間契約之法律關係，
    請求被告給付46,737元。並聲明：被告應給付原告46,734元
    及自支付命令送達翌日（即93年2月7日）起至清償日止，按
    年息百分之5計算之利息。
(二)對被告抗辯所為之陳述：
　　本件買賣契約之洽談、簽訂及嗣後進出貨、退貨等之聯繫事
　  宜，原告確均是授權訴外人即原告公司之業務經理乙○○代
    為處理，而訴外人乙○○亦有於92年1月8日至澎湖漁翁島工
    地與被告就本件貨款為結算，因被告當日尚有退貨，而退貨
    數量一時並無法精算，故訴外人乙○○乃先以被告所初估之
    退貨數量、金額與被告辦理貨款之結算，雙方並言明該批退
    貨之數量須待運回原告公司實際清點後，就貨款金額多退少
    補，嗣經原告公司清點計算被告所退貨之數量後，確認退貨
    之金額僅69,186元，並非被告所預估之115,920元，則被告
    既多扣了46,734元，被告自應再給付原告前開貨款。
二、被告則以：
    被告確有於前開時、地簽訂材料買賣契約，雙方並約定購買
    之數量以被告所承攬前開工程實際施作之數量為定，系爭買
    賣契約之洽談、簽訂及嗣後進出貨、退貨等事宜，均由原告
    授權訴外人乙○○代為處理並與其聯繫，嗣被告前開工程施
    作完成，原告乃於92年1月8日委由訴外人乙○○前往被告所
    承攬澎湖漁翁島遊客中心親水工程之工地與被告辦理本件貨
    款之結算，因被告當日尚有退貨，經訴外人乙○○同意退貨
    並當場清點結算後，同意扣除貨款115,920元（即33,840+82
    ,080=115,920），則本件貨款共1,220,600元，扣除被告前
    所支付之貨款150,000元，再扣除兩造約定由原告吸收之稅
    金30,000元，再扣除退貨之貨款115,920元，則經雙方結算
    後，被告尚積欠924,680元之貨款（即1,220,600-150,000-3
    0,000-33,840-82,080=924,680），原告乃依兩造契約之約
    定，除保留尚積欠貨款5%即46,234元（即所積欠貨款924,68
    0×5%=46,234），待被告工程驗收核可後再給付外，向被告
    請領尚積欠貨款95%之貨款即878,446元（即924,680×95%=8
    78,446），而該部分款項經扣除原告所應支付之交際費8,00
    0元後，被告乃即當場交付面額為870,446元之支票與訴外人
    乙○○，此部分款項業經屆期提示兌領完畢，另尾款46,234
    元部分，被告亦已於92年10月2日將款項匯入原告公司臺灣
    銀行新竹分行之帳戶，是以，本件貨款既經兩造結算後，經
    被告全數清償完畢，則原告再訴請被告給付貨款，顯無理由
    等語置辯。並聲明：原告之訴駁回。
三、法院之判斷：
(一)查原告主張被告於91年間承攬澎湖漁翁島遊客中心親水工程
    之施作，向原告購買高壓混凝土磚，因被告於施作前開工程
    前，並無法確定所施作高壓混凝土磚之數量，雙方乃以暫估
    施作之數量、金額簽訂材料買賣合約書，並約定本件購買高
    壓混凝土磚之數量仍以被告前開工程所實際施作之數量為定
    ，兩造乃於91年8月31日簽訂材料買賣合約書，約定暫估購買
    T .K.B.D 頂蓋420平方公尺、C型雅典石520平方公尺，貨款
    共為606,800元，又於91年9月13日再簽訂材料買賣合約書，
    約定暫估購買C型雅典石2,050平方公尺，貨款為779,000元，
    嗣被告前開工程施作完成，經結算後，被告共購買3,130平方
    公尺之高壓混凝土磚，貨款金額共為1,220,600元，惟因兩造
    前已約定本件貨款之稅金30,000元及交際費用8,000元應由原
    告負擔，故此部分金額即應予扣除，另關於前開買賣契約之
    洽談、簽訂及嗣後進出貨、退貨等聯繫事宜，原告均是授權
    訴外人即原告公司之業務經理乙○○代為處理，而本件貨款
    迄經被告前後三次付款後，業已給付1,066,680元貨款之事實
    ，業據其提出結算表及原告公司活期存款存摺各1 件、材料
    買賣合約書及支票影本各2件、客戶對帳明細表3紙、出貨退
    回單5紙、出貨單24紙為證，且為被告所不爭執，自堪信原告
    此部分之主張為真實。
(二)次查，原告於92年1月8日授權訴外人乙○○前往被告所承攬
    澎湖漁翁島遊客中心親水工程之工地與被告辦理本件貨款之
    結算，因被告當日尚有退貨，經雙方協議後，訴外人乙○○
    同意被告辦理退貨，並同意扣除退貨款115,920元，被告乃即
    書寫結算單，詳載結算後尚所積欠之貨款金額為924,680 元
    ，又依兩造契約約定「尾款5%」，故而雙方乃保留被告尚積
    欠貨款5%即46,234元（即924,680×5%=46,234）作為尾款，
    待被告工程驗收核可後再為給付，其餘95%之貨款即878,446
    元（即924,680×95%=878,446），經扣除原告所應負擔之交
    際費8,000元後，被告乃即當場交付面額為870，446元之支票
    與訴外人乙○○，訴外人乙○○並當場在被告所持91 年9月
    13日之材料買賣合約書上註記「1/8請款：AH0000000=〉
    878,466元-8,000=870,446，尾款（46,234）=〉驗可後」等
    字樣，並於其下親筆簽名，而前開870,446元之票款業經屆期
    提示兌領完畢，另尾款46,234元部分，亦經被告於92年10月2
    日將款項匯入原告公司臺灣銀行新竹分行之帳戶之事實，業
    據證人即原告公司之業務經理乙○○證述綦詳，並有被告所
    提之結算單及91年9月13日材料買賣合約書、原告所提之支票
    影本及原告公司活期存款存摺等件附卷可稽，復為兩造所不
    爭執，自堪信此部分之事實亦屬實在。
(三)至原告另主張其於結算時雖有同意讓被告預扣退貨金額115,
    920元，惟雙方已言明此部分款項僅是預估之退貨款，實際
    退貨之數量、金額，仍須待該批退貨運回原告公司經實際清
    點後始得確認，嗣經原告公司詳細清點後，確認被告退貨之
    金額僅69,186元，則被告自應再給付原告46,734元之貨款云
    云，惟此已為被告所否認，並以前揭情詞置辯。是本件所應
    審究者即為兩造於結算時，是否有約定該筆115,920元之退
    貨款僅是暫估之退貨金額，實際退貨金額仍須待貨物運回原
    告公司，經原告詳細清點確認後再多退少補？
  1.按解釋意思表示，應探求當事人之真意，不得拘泥於所用之
    辭句，民法第98條訂有明文；次按解釋契約，固須探求當事
    人立約時之真意，不能拘泥於契約之文字，但契約文字業已
    表示當事人真意，無須別事探求者，即不得反捨契約文字而
    更為曲解，最高法院著有17年上字第1118號判例足資參照。
    經查，兩造於前開時、地進行結算時，被告曾親繕結算單詳
    載本件貨款之各該金額以供原告所授權之訴外人乙○○核對
    ，並結算本件尚積欠之貨款金額，而經結算後之貨款金額92
    4,680，被告並於該金額下另以箭頭標明記載係「全部」貨
    款，其等復再以924,680之貨款金額，分別計算原告所應請
    領之95%貨款及所餘之5%尾款金額，此觀兩造所不爭之結算
    單自明，嗣雙方並依兩造所結算之結果，另於被告所持91年
    9月13日之材料買賣合約書之訂貨明細欄右下方記載「訂
    金付$15萬AH0000000票12/31，1/8請款：AH0000000=〉87
    8,466元-8,000=870,446，尾款（46,234）=〉驗可後」等語
    後，由訴外人乙○○在其下簽名確認，此並有兩造所不爭之
    被告材料買賣合約書在卷可憑，嗣訴外人乙○○持被告所交
    付票號AH0000000號，面額為878,466元之支票返回原告公司
    後，復即親筆書寫「澎湖漁翁島計價方式」單交付公司，說
    明經兩造結算之貨款金額及本次所請款貨款金額之計算方式
    ，此據證人乙○○證述詳實，亦有兩造所不爭之澎湖漁翁島
    計價方式單附卷可參，觀之訴外人乙○○所繕前開澎湖漁翁
    島計價方式單上所臚列本件貨款之總額、扣除之款項、結算
    後之貨款金額、本次所請領之貨款金額及所餘之尾款金額等
    各該結算項目及金額均與被告所繕之前開結算單所載之各該
    結算項目及金額互核完全一致，而訴外人乙○○於結算時所
    請領取得之支票票號及金額亦核與被告所持前開材料買賣合
    約書上所記載1/8請款之支票票號及金額概屬相合，準此，
    核諸前開三份文書之文義均業已表明兩造實係就本件貨款為
    全部之結算，而非暫時之估算，則原告主張結算時有保留退
    貨部分僅是暫時之估算云云，尚與前開三份文書之文義不符
    ，實難採信。復被告嗣並已將貨款全數清償完畢，此為原告
    所不爭執，則被告辯稱本件貨款業經雙方結算後清償完畢等
    情，自堪認信實。
  2.至證人即原告公司之業務經理乙○○雖到庭證述：伊與被告
    結算時，係以目測暫估退貨金額共為115,920元，雙方乃先將
    此金額扣除後結算尚積欠之貨款，惟伊有告知被告，前開退
    貨金額僅是暫估，實際退貨金額仍以工廠確實計算後再多退
    少補等語明確（見本院卷(一)第76、77頁）。惟證人乙○○係
    原告之受僱人，且為本件買賣契約之承辦人，則本件究否得
    向被告請領貨款，實涉關己身權益，其立場難免偏頗，已難
    期證人乙○○能為客觀、公正之證述，復參以，訴外人乙○
    ○於事發當時為四十餘歲，已逾不惑之年，此有證人乙○○
    之年籍資料在卷可參，且其自承之前從事行銷工作多年，嗣
    任職原告公司擔任業務工作已近四載餘，堪認其商場經驗豐
    富，人生閱歷豐碩，則倘其與被告就系爭貨款之退貨部分確
    有如其前開所證僅是暫估扣款，須待嗣後詳細清點再多退少
    補之約定，理應會在兩造結算時之各該文書上詳細約明，以
    杜將來之爭議，豈有均捨此未為之理，實啟人疑竇。再者，
    參諸其前開所證內容顯核與前開三份文書所表明之文義不符
    ，則其所證前詞尚難遽信，亦難憑採為有利於原告之認定。
    此外，原告就其主張前開退貨款僅是暫估預扣，雙方有嗣後
    多退少補之約定云云，並無法另舉他證以實其說，則原告此
    部分主張無從採信。
(四)綜上所述，本件貨款既經原告公司授權業務經理乙○○與被
    告公司法定代理人丁○○結算，並經被告依約給付完畢等情
    ，業如前述，則原告爰依兩造間買賣契約之法律關係，請求
    被告給付46,734元及自支付命令送達翌日（93年2月7日）起
    至清償日止，按法定利率計算之遲延利息云云，即屬無據，
    應予駁回，至其假執行之聲請，亦因訴之駁回而失所附麗，
    應併予駁回之。
據上論結，本件原告之訴為無理由，依民事訴訟法第436條之23
、第436條第2項、第385條第1項前段、第78條、第436條之19第1
項，判決如主文。
中　　華　　民　　國　　94　　年　　5 　　月　　12　　日
                  民事第一庭    法　官　高敏俐
以上正本係照原本作成。
如對本判決上訴，非以其違背法令為理由不得為之，且須於判決
送達後20日內以上訴狀記載上訴理由向本院提出上訴狀（須按他
造當事人之人數附繕本）。
中　　華　　民　　國　　94　　年　　5 　　月　　12　　日
                                書記官　洪木志
